【裁判字號】    89,親,78
【裁判日期】    891229
【裁判案由】    確認非婚生子女
【裁判全文】
臺灣板橋地方法院民事判決  八十九年度親字第七八號
    原      告    丙○○
                            送.
    被      告    乙○○    住台北縣土城市○○街五五號
    兼法定代理人  甲○○○  住.
右當事人間請求否認子女事件，本院判決如左：
    主    文
原告之訴駁回。
訴訟費用由原告負擔。
    理    由
一、本件原告起訴意旨略以：緣原告於民國（下同）八十四年一月十六日與日本國人
    即被告甲○○○結婚，嗣因雙方個性不合，而於八十九年三月一日離婚。原告其
    後於八十九年九月八日產下一女即被告乙○○，受婚生之推定為原告與被告甲○
    ○○之婚生女。惟自被告乙○○之出生時間溯及原告之受胎時間應為八十八年十
    一月間，而當時原告並未與被告甲○○○同居生活，被告乙○○實係原告與第三
    人所生，確非原告自被告甲○○○受胎所生之女，為此依民法第一千零六十三條
    第二項之規定，請求確認被告乙○○非原告自被告甲○○○受胎所生之女等語。
二、按原告之訴，依其所訴之事實，在法律上顯無理由者，法院得不經言詞辯論，逕
    以判決駁回之，民事訴訟法第二百四十九條第二項定有明文。又子女之身分，依
    出生時其母之夫之本國法，如婚姻關係於子女出生前已消滅者，依婚姻關係消滅
    時其夫之本國法。涉外民事法律適用法第十六條定有明文。
三、查本件原告提起否認子女之訴，請求確認其所生之女被告乙○○，非自被告本
    貴使（日本國人）受胎所生，並主張其係於八十四年一月十六日與被告甲○○○
    結婚，於八十九年三月一日離婚，於八十九年九月八日產下被告乙○○，被告乙
    ○○因受婚生之推定為原告與被告本貴使之婚生女之事實，業據提出戶籍本二
    件為證，堪信為真實。是本件相對人之一方為日本國人，屬涉外事件。又本件爭
    點為子女身分之認定，且原告與被告甲○○○於子女乙○○出生前即已離婚，是
    依涉外民事法律適用法第十六條但書之規定，本件應適用原告婚姻關係消滅時，
    其夫即被告甲○○○之本國法，即日本法為本件裁判之準據法。經查，日本民法
    親屬篇第七百七十二條規定：「妻於婚姻中受胎之子女，推定為夫之子女。自婚
    姻成立之日起二百日後，或自婚姻解除或撤銷之日起三百日內所生之子女，推定
    為婚姻中受胎之子女。」、同法第七百七十四條規定：「於第七百七十二條之情
    形，『夫』得否認子女為婚生。」、同法第七百七十五條規定：「前條之否認權
    ，以對子女或行使親權之母之訴行使之。無行使親權之母者，家事法院應選任特
    別代理人。」，有日本民法條文及其譯文在卷足參。是依上開日本民法規定，被
    告乙○○係於原告與被告甲○○○婚姻關係解除後三百日內所出生，推定為原告
    與被告甲○○○婚姻中受胎之子女，推定為被告甲○○○之子女，且依該國民法
    規定僅夫即被告甲○○○得提起否認子女之訴，與我國民法第一千零六十三條第
    二項規定夫妻之一方均得提起否認之訴之規定不同，亦即依日本民法第七百七十
    四條、第七百七十五條之規定，妻無提起否認子女之訴之權利。從而本件應適用
    之準據法既應為日本法，原告提起本件否認子女之訴，與日本法之規定不符，其
    訴在法律上顯無理由，揆諸首開條文說明，爰不經言詞辯論，逕以判決駁回之。
四、據上論結，原告之訴為顯無理由，爰依民事訴訟法第二百四十九條第二項、第七
    十八條判決如主文。
中      華      民      國    八十九    年    十二    月     二十九     日
                                  臺灣板橋地方法院家事法庭
~B法  官  白光華
右為正本係照原本作成。
如不服本判決應於送達後廿日內向本院提出上訴狀。
中      華      民      國    八十九    年    十二    月    二十九      日
~B書記官  李錦輝


司法院資訊處製作；財團法人民間司法改革基金會備份。
